【裁判字號】    97,上易,710
【裁判日期】    970930
【裁判案由】    竊盜
【裁判全文】
臺灣高等法院高雄分院刑事判決         97年度上易字第710號
上  訴  人  臺灣高雄地方法院檢察署檢察官
上  訴  人  乙○○
即  被  告
上列上訴人等因被告竊盜案件，不服臺灣高雄地方法院97年度易
字第527 號中華民國97年7 月14日第一審判決（起訴案號：臺灣
高雄地方法院檢察署97年度偵字第9173號），提起上訴，本院判
決如下：
     主  文
原判決關於夜間侵入住宅竊盜未遂及定執行刑部分，均撤銷。
乙○○犯侵入住宅罪，累犯，處拘役肆拾日，如易科罰金，以新
臺幣壹仟元折算壹日。
其他上訴駁回。
第貳項撤銷改判部分所處拘役及第參項上訴駁回部分（即侵入住
宅部分）所處拘役貳拾日，應執行拘役伍拾日，如易科罰金，以
新臺幣壹仟元折算壹日。
    事  實
一、乙○○前曾於民國（下同）94年間犯毒品危害防制條例罪，
    經最高法院95年度台上字第1824號判處有期徒刑1 年10月，
    嗣後並經減刑為有期徒刑11月，於96年11月15日縮短刑期執
    行完畢。詎仍不知悔改，於97年3 月28日12時50分前某時，
    未經許可，推門侵入高雄縣鳳山市○○路31巷17號住宅樓梯
    間，隨即登至該住宅頂樓，意圖為自己不法之所有，徒手竊
    取甲○○所有置於該處之切菜機器、中藥研磨機、白鐵製餐
    盤40個，得手後將切菜機器、中藥研磨機已搬動及集中在一
    起，而白鐵製餐盤40個並已搬至頂樓樓梯間，嗣因甲○○之
    妻林瑞蓮查覺，乙○○遂將上開竊得物品棄置原地而於97年
    3 月28日12時50分許匆忙離去。乙○○復於97年3 月29日凌
    晨1 時50分前，未經許可，推門侵入高雄縣鳳山市○○路31
    巷17號住宅樓梯間，欲登至該住宅頂樓再進行竊盜行為，惟
    在頂樓安全門前之樓梯間前，即因碰觸鐵器物品掉落地面而
    發出聲響，在尚未著手前為甲○○發覺有異，在樓梯間當場
    逮捕並報警而查悉上情。
二、案經林瑞蓮訴由高雄縣政府警察局鳳山分局移送臺灣高雄地
    方法院檢察署檢察官偵查起訴。
    理  由
壹、程序部分：
    按被告以外之人於審判外之陳述，雖不符刑事訴訟法第159
    條之1 至之4 等4 條之規定，然若當事人於審判程序中同意
    作為證據，法院審酌該言詞陳述或書面陳述作成時之情況，
    認為適當者，亦得為證據，同法第159 條之5 第1 項定有明
    文。此立法意旨在於傳聞證據未經當事人之反對詰問予以核
    實，原則上先予排除。惟若當事人已放棄反對詰問權，於審
    判程序中表明同意該等傳聞證據可作為證據，基於尊重當事
    人對傳聞證據之處分權，及證據資料愈豐富，愈有助於真實
    發見之理念，且強化言詞辯論主義，使訴訟程序得以順暢進
    行，上開傳聞證據亦均具有證據能力。本件證人林瑞蓮於警
    詢中之陳述，為被告以外之人於審判外之言詞陳述，因被告
    及檢察官對於上開證人之陳述，同意作為本案證據使用，並
    捨棄詰問權，本院審酌上開陳述作成時，並無不法取供情形
    ，認為適當，依上開說明，自得為證據。
貳、實體部分：
一、訊據上訴人即被告乙○○固不諱言有於97年3 月28日12時50
    分前某時及翌（29）日凌晨1 時50分許，未得住戶許可，侵
    入高雄縣鳳山市○○路31巷17號住宅樓梯間，隨即登至該住
    宅頂樓之事實，惟矢口否認有何竊盜犯行，辯稱：我係到該
    處找綽號阿林的人要債，並非要行竊云云；經查：
  (一)被告於97年3 月28日12時50分前某時侵入高雄縣鳳山市○○
    路31巷17號住宅樓梯間、頂樓及竊盜之事實，業據證人林瑞
    蓮於警詢時證稱：於97年3 月28日下午12時50分許，我聽見
    頂樓有聲響，於是我從樓梯間往上看，就看見該嫌手拿安全
    帽並開關頂樓門栓，並匆忙下樓，我有詢問該嫌欲做何事，
    該嫌有回答稱說要訪友，並稱他沒有竊取任何物品，於是我
    就對該嫌說你有朋友居住於他人公寓之頂樓？該嫌就匆忙離
    去」「置於頂樓之白鐵及藥品研磨器是我所有，平時我都是
    將該物品放置於頂樓不曾移動，直到28日中午12時50分許，
    發現該嫌後該批物品才有遭移動至頂樓樓梯口」「我要對乙
    ○○提出侵入住宅之告訴」等語甚詳（見警詢卷第11至13頁
    ），核與證人甲○○於原審所結證稱：「97年3 月28日下午
    1 時多的時候，林瑞蓮有發現白鐵製餐盤、切菜的機器、中
    藥的研磨機都有被搬動。本來放在五樓的上面，四樓的頂樓
    」等語相符（見原審卷第55至56頁），且被告於原審亦供稱
    ：第一次的時候我有搬那些東西到頂樓樓梯間，但聽到腳步
    聲我就離開了」等語（見原審卷第31頁），足認被告確有此
    部分侵入住宅與竊盜之犯行；另起訴書雖僅認被告該次竊盜
    所竊得者為被害人甲○○所有白鐵製餐盤40個，惟依林瑞蓮
    於警詢與甲○○於原審所為證述，97年3 月28日被告除竊取
    白鐵製餐盤40個外，尚有將亦為甲○○所有之切菜機器、中
    藥研磨機加以搬動並集中在一起（見警詢卷第11至12頁、原
    審卷第55至56頁），二人所述大致相符，故被告顯亦有竊取
    切菜機器、中藥研磨機之行為，起訴書就此部分之犯罪事實
    雖未加以論述，惟被告既係於同一時間同一地點竊取白鐵製
    餐盤40個及切菜機器、中藥研磨機，自係法律上單一行為，
    則起訴書雖僅起訴該單一行為之某一部分，但本院依法即應
    就該單一犯罪行為之全部加以審理；至被告於原審另辯稱：
    該次竊盜時所竊得之物品尚未在我實力支配之下，故質疑檢
    察官以竊盜既遂加以起訴是否有適用法條之問題云云；惟查
    被告所竊取之切菜機器、中藥研磨機既已經搬動並集中在一
    起，而白鐵製餐盤40個則已搬至頂樓樓梯間，但於遭林瑞蓮
    查覺而被告匆忙離去之前，該等物品顯均已置於被告實力支
    配之下，則被告嗣後縱因怕被竊盜犯行被查覺而棄置離去，
    但顯無礙於竊盜既遂之成立，被告上開所辯亦無足採，其此
    部分之犯行應堪認定。
  (二)又被告於97年3 月29日凌晨1 時50分許，再次侵入鳳山市○
    ○路31巷17號住宅樓梯間，旋登至該住宅頂樓欲竊取置放之
    藥品研磨機等財物而尚未著手之際，即遭住戶甲○○發覺報
    警查獲之事實，業據證人甲○○於原審及本院審理時證述明
    確，被告就其有於當日凌晨1 時50分前侵入住宅樓梯間及於
    該住宅樓梯間遭逮捕之事並不否認，雖辯稱我係到該處找綽
    號阿林的人要債，並非要行竊云云；惟查並無法提出綽號阿
    林者之年籍、住所以供查證，且如前所述，被告於前一日即
    曾侵入同一地點行竊，上開所辯顯係事後卸責之詞，殊無足
    採；又依證人甲○○於原審證稱：「97年3 月29日凌晨1 時
    多你是如何發現有小偷的？）我那天去山上工作回來已經很
    累，回來的時候聽到白鐵的餐盤掉落地上的聲音，我想說一
    定是中午那個小偷，我就趕快出來，我在四樓樓梯間，因為
    樓梯間的電燈沒有亮，我走到對面把電燈打開之後，我從三
    樓要到四樓的樓梯縫隙有個影子，那個影子是在五樓，我就
    趕快要爬上去頂樓，爬到四樓到五樓第二層的樓梯的時候我
    有看到被告的頭，因為中午的時候我太太有跟我說那個小偷
    是戴紅色的安全帽，我發現那個小偷真的戴紅色安全帽，我
    就趕快去叫我兒子一起出來一起去，等我們遇到被告的時候
    ，被告就直接說我沒有偷東西，我就與我兒子一起押著被告
    ，同時叫警察到現場。」「（你在97年3 月29日凌晨1 時多
    聽到鐵製掉落地上的聲音是什麼聲音？）我那個地方還有很
    多鍋子、便當盒等物，但是根據我的判斷應該是碰到我的割
    草機掉下來的聲音，我聽到的是鐵掉落的聲音。」「（在樓
    梯間是否還有割草機？）是的」「（是否有可能如你所說的
    是除草機掉落的聲音？）有可能，因為除草機是擱放在安全
    門的牆壁，如果要進入五樓要跨過去，可能是因為碰到割草
    機致使割草機軟管的鐵片掉落地上」「（第二次門也沒有開
    ，那些東西有無被搬動？）我有說門沒有開，但是我有聽到
    聲音。」等語（原審卷第56至58頁），證述發現被告時他只
    是由5 樓往4 樓探看，並沒有發現被告有行竊何物，且被告
    係在還沒打開頂樓安全門時即因碰觸到擺在樓梯間之割草機
    鐵片發出聲響致遭被害人甲○○查覺，嗣被告於往下衝時旋
    遭逮捕，顯見依卷內證據尚不足認定被告侵入告訴人住宅後
    ，尚有竊取或著手竊取告訴人財物之事實，而刑法第321 條
    第1 項各款所列情形，不過為犯竊盜罪之加重條件，如僅著
    手於該項加重條件之行為而未著手搜取財物，仍不能以本條
    之竊盜未遂論（最高法院27年滬上字第54號判例意旨參照）
    ，惟本件告訴人林瑞蓮並已就侵入住宅提起告訴，起訴書雖
    因認被告係犯夜間侵入住宅竊盜未遂罪致未於所犯法條中論
    述此一部分罪名，但事實欄中既已載有該部分事實，本院自
    應就此部分加以裁判，則就被告97年3 月29日凌晨1 時50分
    之前有侵入鳳山市○○路31巷17號住宅樓梯間之犯行自亦堪
    認定。
二、按刑法第321 條第1 項第1 款所謂「住宅」，指人類日常居
    住之場所而言，「樓梯間」雖僅供各住戶出入通行，然就住
    宅之整體而言，該樓梯間為該住宅之一部分，而與住宅密不
    可分，侵入住宅附隨之樓梯間，亦構成侵入住宅罪（最高法
    院76年度臺上字第2972號判例意旨參照），核被告97年3 月
    28日12時50分前某時，未經許可推門侵入高雄縣鳳山市○○
    路31巷17號住宅樓梯間，旋即登至該住宅頂樓，徒手竊取甲
    ○○所有之切菜機器、中藥研磨機、白鐵製餐盤40個之行為
    ，係犯刑法第306 條第1 項之侵入住宅罪及刑法第320 條第
    1 項之普通竊盜罪，97年3 月29日凌晨1 時50分之前又未經
    許可推門侵入高雄縣鳳山市○○路31巷17號住宅樓梯間，仍
    係犯刑法第306 條第1 項之侵入住宅罪，被告2 次無故侵入
    住宅及1 次竊盜既遂犯行，犯意各別，行為互殊，應分論併
    罰。
三、原審就被告於97年3 月28日12時50分前侵入住宅行竊部分，
    因而適用刑法第320 條第1 項、第306 條第1 項、第47條第
    1 項、第41條第1 項前段、刑法施行法第1 條之1 之規定，
    並審酌被告之前已有多次竊盜行為被判處有罪確定，有台灣
    高等法院被告全國前案紀錄表可憑，素行欠佳，及正值壯年
    ，身強體健，卻不思以正當方式獲取財物，意圖不勞而獲，
    於日間侵入住宅方式為竊盜行為，危害社會治安情節頗為嚴
    重，惟所竊之物價值尚屬非鉅，並已坦承一部分犯行等一切
    情狀，量處竊盜部分有期徒刑7 月、侵入住宅部分拘役20日
    ，並諭知拘役如易科罰金，以新臺幣1000元折算1 日；其認
    事用法，均無不合，量刑亦屬適當，被告上訴意旨，否認犯
    罪，指摘原判決此部分不當，為無理由，應予駁回。
四、至原審就被告於97年3 月29日凌晨1 時50分之前侵入住宅部
    分，予以論罪科刑，固非無見；惟查本件被告侵入告訴人住
    宅，於尚未著手於竊盜行為時即被發覺，被告之竊盜犯行不
    能成立，已如前述，然檢察官認竊盜與侵入住宅部分，係屬
    結合犯之實質上一罪關係，即無須另為無罪之諭知，原判決
    就被訴加重竊盜未遂部分，另為無罪之諭知，即有未合，檢
    察官上訴意旨，執此指摘原判決此部分不當，為有理由，應
    由本院將原判決關於夜間侵入住宅未遂及定執行刑部分，均
    予撤銷改判；審酌被告正值壯年，身強體健，卻不思以正當
    方式獲取財物，意圖不勞而獲，侵入住宅欲行竊，念其未著
    手即被查獲，尚未造成實質危害等一切情狀，量處拘役40日
    ，並諭知易科罰金之折算標準。
五、公訴意旨另以：被告於97年3 月29日凌晨1 時50分許除侵入
    高雄縣鳳山市○○路31巷17號住宅外，並已經著手於竊盜行
    為而未遂，因認被告涉有刑法第321 條第2 項、第1 項第1
    款之加重竊盜未遂罪嫌云云，惟查經本院依證據為實體認定
    後，被告當時尚未著手於竊盜行為，已如前述，是該被訴犯
    行僅屬竊盜之預備階段，非刑法處罰之行為，應認此部分犯
    行尚屬不能證明，然檢察官認此部分竊盜與侵入住宅部分，
    係屬結合犯之實質上一罪關係，爰不另為無罪之諭知。
六、被告上開上訴駁回及撤銷改判部分所處之拘役，（竊盜處有
    期徒刑7 月，非定應執行範圍）應依法定執行刑如主文第4
    項所示，併諭知易科罰金之折算標準。
據上論斷，應依刑事訴訟法第368 條、第369 條第1 項前段、第
364 條、第299 條第1 項前段、刑法第306 條第1 項、第47條第
1 項、第41條第1 項前段、第51條第6 款，刑法施行法第1 條之
1 ，判決如主文。
本案經檢察官彭南雄到庭執行職務。
中    華    民    國    97    年    9    月    30    日
                  刑事第三庭    審判長法  官  周賢銳
                                      法  官  施柏宏
                                      法  官  黃憲文
以上正本證明與原本無異。
不得上訴。
中    華    民    國    97    年    9    月    30    日
                                      書記官  施耀程
附錄本判決論罪科刑法條：
中華民國刑法第320 條第1 項
意圖為自己或第三人不法之所有，而竊取他人之動產者，為竊盜
罪，處5 年以下有期徒刑、拘役或5 百元以下罰金。
中華民國刑法第306 條第1 項
無故侵入他人住宅、建築物或附連圍繞之土地或船艦者，處1 年
以下有期徒刑、拘役或3 百元以下罰金。


司法院資訊處製作；財團法人民間司法改革基金會備份。
